【裁判字號】    97,交聲更,11
【裁判日期】    970430
【裁判案由】    聲明異議
【裁判全文】
臺灣臺中地方法院刑事裁定            97年度交聲更字第11號
原處分機關  交通部公路總局臺中區監理所豐原監理站
受  處分人  甲○○
上列受處分人因違反道路交通管理處罰條例案件，對於交通部公
路總局臺中區監理所豐原監理站於民國97年1月4日所為之處分（
原處分案號：豐監稽違字第裁63－HC0000000號裁決書）聲明異
議，原處分機關不服本院交通法庭97年1月11日所為97年度交聲
字第135號裁定，提起抗告，經臺灣高等法院臺中分院於97年2月
29日以97年度交抗字第175號裁定撤銷發回更審，本院裁定如下
：
    主    文
原處分關於吊扣職業大貨車駕駛執照拾貳個月部分撤銷。
甲○○自用小客車駕駛人駕駛汽車，經測定酒精濃度超過規定標
準，吊扣普通小型車駕駛執照拾貳個月。
    理    由
一、按汽車駕駛人，駕駛汽車經測試檢定酒精濃度超過規定標準
    者，處新臺幣（下同）一萬五千元以上六萬元以下罰鍰，並
    當場移置保管其車輛及吊扣其駕駛執照一年，道路交通管理
    處罰條例第35條第1項第1款定有明文。又按道路交通管理處
    罰條例第68條業於94年12月14日修正，並自95年3月1日施行
    ，修正前之道路交通管理處罰條例第68條規定：「汽車駕駛
    人，因違反本條例及道路交通安全規則之規定，受吊扣或吊
    銷駕駛執照處分時，吊扣或吊銷其持有各級車類之駕駛執照
    。」而修正後之道路交通管理處罰條例第68條規定：「汽車
    駕駛人，因違反本條例及道路交通安全規則之規定，受吊銷
    駕駛執照處分時，吊銷其持有各級車類之駕駛執照。」查，
    該條文修正前，其原提案修正條文為：「汽、機車駕駛人，
    因違反本條例及道路交通安全規則之規定，受吊扣或吊銷駕
    駛執照處分時，吊扣或吊銷其違法或違規當時所駕駛車輛之
    駕駛執照。」立法理由略以：「原條文將違法或違規駕駛人
    所持有各級車類之駕駛執照一併吊扣或吊銷，失之過酷，影
    響人民工作及生活甚鉅，爰修正之」等語，是以其立法意旨
    在於違規行為對道路交通秩序之維持及道路交通安全已生較
    大之影響，故規定吊扣或吊銷其持有各級車類之駕駛執照，
    以限制其繼續駕車行駛道路之權利，其係屬駕駛行為之限制
    ，並不因所持駕駛執照種類不同而有所差異。而最後通過之
    修正條文，係將道路交通管理處罰條例第68條原有條文中之
    【吊扣或】三字刪除各情，有立法院交通委員會94年10月5
    日台立交字第0942400153號函附道路交通管理處罰條例第68
    條審查報告可參（參立法院公報第九十四卷第七○期第一三
    五至一三八頁）。則參照上開立法理由及立法經過，依修正
    後之條文，按上開規定受【吊銷駕照】處分者，仍維持吊銷
    其持有各級車類之駕駛執照，至於，受【吊扣駕照】處分者
    ，則僅【吊扣】其違法或違規當時所駕駛車輛之駕駛執照，
    不再吊扣其持有各級車類之駕駛執照，此觀之立法理由及立
    法經過至明。
二、原處分機關交通部公路總局臺中區監理所豐原監理站略以：
（一）異議人即受處分人甲○○於96年10月8日凌晨2時45分許，
      駕駛車牌號碼MN－3887號自用小客車，行經臺中縣錦州路
      與大愛路口，因「酒後駕車，經呼氣式酒測值為0.77mg/l
      」之違規，經臺中縣警察局霧峰分局員警以中縣警交字第
      HC0000000號舉發違反道路交通管理事件通知單依法舉發
      。
（二）基於現行車輛駕駛執照管理係一人一照為原則，經查受處
      分人領有職業大貨車駕駛執照，故仍應規定吊扣汽車駕駛
      執照，本站依法所為裁處並無不合。
三、本件聲明異議意旨略以：伊駕駛自小客車違規被吊扣職業大
    貨車駕照，且吊扣其職業大貨車駕照，將嚴重影響其工作，
    爰聲明異議，請求撤銷原處分關於吊扣職業大貨車駕駛執照
    1 年部分，爰聲明異議等語。
四、經查：
（一）本件受處分人於96年10月8日凌晨2時45分許，駕駛車牌號
      碼MN－3887號自用小客車，行經臺中縣錦州路與大愛路口
      處，因「酒後駕車，酒測值為0.77mg/l）」之違規，為警
      依法舉發，經原處分機關依道路交通管理處罰條例第35條
      第1項第1款規定裁處受處分人吊扣駕駛執照12個月等情，
      為受處分人所不爭執，並有舉發違反道路交通管理事件通
      知單、原處分裁決書附卷可參，其前開違規行為堪以認定
      。
（二）又受處分人之違規行為係發生於96年10月8日，自應依修
      正後之道路交通管理處罰條例第68條裁處。且修正後道路
      交通管理處罰條例第68條之規定，既將「吊扣」等字刪除
      ，是依前開說明，駕駛人受吊扣駕駛執照處分時，不再吊
      扣其持有各級車類之駕駛執照，故原處分機關於作成吊扣
      駕駛執照處分時，應就行為人所應吊扣之職業大貨車駕駛
      執照種類予以限定，始符合依法行政原則。查受處分人為
      本件違規時係駕駛自用小客車，此有中縣警交字第HC0000
      000號舉發通知單附卷可憑，揆諸前開說明，其依法所受
      之處分應為限制其駕駛自用小客車之權利，即吊扣其普通
      小型車駕駛執照，原處分機關未審酌及此，逕為裁罰，即
      難認為允當，從而本件受處分人之異議為有理由，爰撤銷
      原處分關於「吊扣職業大貨車駕駛執照12個月」部分，並
      就撤銷部分改諭知如主文第2項所示之處罰。至原處分機
      關另裁處受處分人罰鍰及施以道安講習部分，聲明異議意
      旨並未指摘及此，本院即無由就罰鍰部分處分併予審酌，
      附此敘明。
五、至四合一駕照如何「吊扣」其中一部分，係屬執行方式之問
    題，但不能因執行稍有困難，即置立法修正通過之條文不予
    遵守適用，併予敘明。
據上論斷，應依道路交通管理處罰條例第87條第2項，道路交通
案件處理辦法第20條之規定，裁定如主文。
中    華    民    國    97    年    4    月    30    日
                        交通法庭  法  官  楊曉惠
以上正本證明與原本無異。
如不服本裁定應於送達後五日內向本院提出抗告狀。
                                  書記官  陳玲誼
中    華    民    國    97    年    4    月    30    日


司法院資訊處製作；財團法人民間司法改革基金會備份。
